【裁判字號】    90,簡上,19
【裁判日期】    900510
【裁判案由】    遷讓房屋等
【裁判全文】
臺灣臺北地方法院民事判決  九十年度簡上字第一九號
    上  訴  人  台北市政府
    法定代理人  乙○○
    訴訟代理人  王惠光律師
    被  上訴人  丙○○      住台北縣新店市○○路一○二巷六弄四號三樓
                丁○○      住台北市○○路○段八二巷十二號三樓
    共      同
    訴訟代理人  陳煥生律師
    複  代理人  甲○○      住台北市○○○路○段一○○號二樓之二
右當事人間請求遷讓房屋等事件，上訴人對於中華民國八十九年十一月十三日本院台
北簡易庭八十九年度北簡字第九一四五號第一審判決提起上訴，本院判決如左：
    主      文
上訴駁回。
第二審訴訟費用由上訴人負擔。
    事實及理由
一、上訴人起訴主張：被上訴人丙○○邀同被上訴人丁○○為連帶保證人，向伊承租
    光華商場一樓一○八七號攤位（下稱系爭攤位），嗣將系爭攤位轉租予訴外人徐
    哲鶴，訴外人徐哲鶴則於系爭攤位販賣色情光碟，為行政院新聞局廣電處查獲，
    並經判決有罪確定。被上訴人丙○○將系爭攤位轉租供他人販賣色情光碟行為，
    違反台北市零售市場管理規則第十八條規定，伊於民國八十八年八月十三日依系
    爭租賃契約第八條第一項約定，終止系爭租約，爰依租賃關係，請求被上訴人丙
    ○○返還系爭攤位；又被上訴人丙○○自八十八年九月一日起無權占有系爭攤位
    ，受有相當於租金之不當得利，依侵權行為、不當得利及連帶保證之法律關係，
    求為判決被上訴人連帶給付新台幣（下同）一萬二千五百元及法定遲延利息；並
    自八十九年七月一日起至還返系爭攤位之日止，按月連帶給付一千二百五十元之
    不當得利等語。並聲明：（一）原判決廢棄；（二）被上訴人丙○○應將台北市
    政府公有光華商場一○八七號攤位騰空返還上訴人；（三）被上訴人應連帶給付
    上訴人一萬二千五百元及自八十九年七月二十八日起至清償日止，按週年利率百
    分之五計算之利息；暨自八十九年七月一日起至返還系爭攤位之日止，按月連帶
    給付上訴人一千二百五十元。
二、被上訴人則以：被上訴人丙○○承租系爭攤位二十餘年，每三年換約一次，八十
    十七年初被上訴人丙○○因病臥在床，而委請訴外人徐哲鶴代為照顧系爭攤位，
    並非轉租，訴外人徐哲鶴雖過失受寄色情光碟，惟被上訴人丙○○並不知情；而
    被上訴人丙○○因委託訴外人徐哲鶴照顧系爭攤位之行為，已為上訴人以轉租為
    由罰鍰一萬五千元。被上訴人丙○○於八十七年八月五日與上訴人換約，租期三
    年，在換約後被上訴人丙○○並無任何違約事由，上訴人以換約前之事由終止系
    爭租約，顯非適法等語，資為抗辯。並聲明駁回上訴。
三、兩造不爭之事實：
（一）上訴人主張被上訴人丙○○向伊承租系爭攤位，每三年換約一次，被上訴人丁
      ○○為連帶保證人。訴外人徐哲鶴自八十七年四月中旬至八十七年五月五日在
      系爭攤位販賣色情光碟之事實，為被上訴人所自認，並有租賃契約書、台灣高
      等法院八十八年度上易字第一四一六號判決書為證。
（二）系爭契約係八十七年八月五日簽訂之事實，亦為兩造所不爭執。
四、上訴人主張被上訴人丙○○轉租系爭攤位之事實，雖為被上訴人丙○○所否認，
    然系爭攤位自八十七年初迄八十七年五月間均由訴外人徐哲鶴經營，且上訴人以
    被上訴人丙○○轉租為由，課被上訴人丙○○租金十二倍即一萬五千元之違約金
    ，被上訴人丙○○亦據繳納等情，足認被上訴人丙○○確有轉租之事實。查前開
    事由發生於八十七年初至同年五月間，上訴人既未終止系爭攤位之租約，猶於同
    年八月五日與被上訴人簽訂為期三年之租約，而被上訴人丙○○於新約簽立後並
    無任何違約事由，則上訴人以被上訴人丙○○換約前轉租事由，主張終止系爭租
    約，即屬無據。
五、又訴外人徐哲鶴於系爭攤位販賣色情光碟經判決有罪確定，該販賣行為亦係發生
    於兩造換約前，上訴人自認在換約前即已經行政院新聞局告知，則其於知情後，
    既未即時終止系爭攤位之租約，且於換約時，對於約定終止事由，亦未為保留，
    則主張因被上訴人丙○○陳情需待判決確定後，始得認定有無違約事由，亦無可
    採。上訴人雖以台北市市場管理規則第十一條規定：「公有市場攤位租期以三年
    為限，租期屆滿時，以原承攤商有優先承租權。」，主張被上訴人丙○○依前開
    規定，有權優先承租，上訴人於租期屆滿時無權選擇是否續約，故與一般之私法
    契約有異。然台北市市場管理規則，並未限制上訴人終止權之行使；而被上訴人
    丙○○依前開規定，於租期屆滿時，亦僅取得優先承租權，故上訴人在發生終止
    事由時，有權決定是否與被上訴人丙○○續約，並未受有任何限制，則主張其為
    公法人，受有不得不續約之限制，要無可採；又系爭攤位之租約，每三年換約一
    次，每次租約均定有期限，於租期屆滿時，該次租賃關係當然消滅，故主張系爭
    攤位之租賃因前開規定具有延續性，實質上為單一之租約，亦屬無據。
六、綜上所述，被上訴人丙○○於新約簽訂後，既無任何違約事由，上訴人執被上訴
    人丙○○新約簽訂前所存在之事由，主張終止系爭租約，請求被上訴人返還系爭
    攤位及給付不當得利，為無理由。原審為上訴人敗訴之判決，核無不合。上訴意
    旨，猶執陳詞，指摘原判決不當，求予廢棄改判，顯無理由，應予駁回。
七、據上論結，本件上訴為無理由，依民事訴訟法第四百三十六條之一第三項、第四
    百四十九條第一項、第七十八條，判決如主文。
中      華      民      國    九十      年      五      月      十      日
                                            民事第六庭審判長法  官  鄭純惠
                                                            法  官  姜悌文
                                                            法  官  吳素勤
                                                            本判決不得上訴
中      華      民      國    九十      年      五      月      十      日
                                                        法院書記官  柯金珠


司法院資訊處製作；財團法人民間司法改革基金會備份。
